臺灣高雄地方法院民事判決　　　　　　 110年度勞簡字第97號
原　　　告　鄭佳龍　
訴訟代理人　萬維堯律師
被　　　告　楊介一　
上列當事人間請求給付資遣費等事件，本院於民國110年12月29
日言詞辯論終結，判決如下：
    主  文
被告應給付原告新臺幣壹拾捌萬貳仟參佰參拾貳元，及自民國一
一○年十一月十三日起至清償日止，按年息百分之五計算之利息
。
原告其餘之訴駁回。
訴訟費用由被告負擔五分之二，餘由原告負擔。
本判決第一項得假執行，惟如被告以新臺幣壹拾捌萬貳仟參佰參
拾貳元為原告供擔保，得免為假執行。
    事實及理由
一、被告經合法通知，未於言詞辯論期日到場，核無民事訴訟法
    第386條所列各款情形，爰依原告之聲請，由其一造辯論而
    為判決。
二、原告主張：
    原告自民國107年9月17日起受雇於被告，被告有多輛聯結車
    均靠行於他人公司，原告被指派擔任（車號000-0000）聯結
    車之專責駕駛，係靠行於利昌通運股份有限公司；每日之工
    作均由被告前一日或當日工作前指派；每月薪資按當月運金
    總額25％計算，如運金總額新臺幣（下同）10萬元，薪資可
    得2萬5000元，以此類推，並由公司會計孫儷心於每月底將
    借支2萬元匯入原告帳戶，餘額次月中旬領取現金；但自110
    年1月起改為每月20日將借支2萬元匯入原告帳戶，餘額次月
    5日領取現金，原告最近6個月（109/8～110/1)工作平均薪
    資為5萬2042元，但查被告在原告工作期間並未依法替原告
    投保勞健保及提繳6％之退休金。次查，原告於110年1月20
    日夜間發現血便，前往鳳信診所就醫，經醫師診斷為急性胃
    炎潰瘍；同年1月21日於出車前發現血便狀況仍未改善，請
    求被告准予病假遭拒，原告迫於無奈抱病完成當日工作；迨
    至22日再向被告請假仍未獲准，經被告指示駕駛聯結車由79
    號碼頭拖運貨櫃至屏東里港，因血便及出血狀況更趨嚴重；
    當次完成拖運，於中午12時30分返回，將聯結車停放加工區
    內停車場。再度以電話告知被告，因嚴重胃出血需至鳳山醫
    院就醫；經急診診斷為胃潰瘍併出血及貧血，輸完2單位紅
    血球濃厚液後；原告為照顧年邁母親，於18時10分離開醫院
    ；迨至24日原告再度大量出血前往鳳山醫院急診，因病情危
    急轉診高雄長庚紀念醫院急救並安排住院治療；於1月29日
    出院，經診斷病症為「慢性或未明示胃潰瘍併出血」。孰料
    原告出院不久，被告要求原告立即上工，原告迫於無奈於2
    月1日上班，運送途中被告以電話詢問是否抵達左營區文府
    路；原告告知已抵達，同時表示身體不適要請假，但未獲被
    告回應；原告分別於10：35分及15：37分再以電話聯繫被告
    ，告知身體極為不適，要請病假均未獲回應；最後於17：21
    分原告再以電話告知被告要請病假，被告竟否准且告知原告
    翌日無法上班；將另請司機取代。又原告在休養期間，原由
    原告專責駕駛之聯結車，已改由他人駕駛，益顯被告無預警
    終止契約已違反勞動人權及相關勞工法令至明。為此，原告
    於110年2月17日寄發存證信函予被告，要求被告與原告聯繫
    ，並商討相關賠償事宜（含醫療費用、工作損失等），否則
    將追究被告之法律責任。孰料被告均置之不理；益顯被告違
    反勞工法令行為仍持續中，原告再於110年5月25日向高雄市
    政府勞工局申請勞資爭議調解，請求被告給付資遣費、未休
    特休假薪資、補提繳6％退休金等，經調解結果認為兩造認
    知差距過大，致調解不成立。經查，被告未依法替原告投保
    勞健保及提繳退休金，罔顧員工身體之健康及工作安全，無
    預警終止契約，已違反勞動基準法之相關法令，爰依勞動基
    準法第14條第1項第5及6款及勞工退休金條例第12條、第31
    條，請求被告應給付之項目及金額如下：㈠資遣費6萬2089
    元：原告年資2年又139日，每月平均薪資5萬2042元，則被
    告應給付資遣費6萬2089元。㈡未休特休假薪資3萬3160元：
    原告自到職日起均未休特休假，依勞動基準法第38條、勞動
    基準法施行細則第24之1條規定，被告應給付未休特休假薪
    資3萬3160元。㈢未提繳勞工退休金9萬1054元：依勞工退休
    金條例第6條、第14條第1項、第31條第1項規定，雇主應為
    勞工按月提繳退休金，儲存於勞保局設立之勞工退休金個人
    專戶；雇主每月負擔之勞工退休金提繳率，不得低於勞工每
    月工資6％；雇主未依本條例之規定按月提繳或足額提繳勞
    工退休金，致勞工受有損害者，勞工得向雇主請求損害賠償
    。因被告未替原告投保，及提繳勞工退休金；原告按每月平
    均薪資5萬2042元及提繳工資分級表，被告應依5萬3000元計
    算提繳，則得請求被告給付未提繳退休金9萬1054元。㈣賠
    償失業給付金28萬1025元：依就業保險法第38條第1項「投
    保單位違反本法規定，未為其所屬勞工辦理投保手續者，按
    自僱用之日起，至參加保險之前一日或勞工離職日止應負擔
    之保險費金額，處10倍罰鍰。勞工因此所受之損失，並應由
    投保單位依本法規定之給付標準賠償之」，又「申請人離職
    辦理本保險退保時已年滿45歲或領有社政主管機關核發之身
    心障礙證明者，最長發給9個月。」就業保險法第16條第1項
    後段亦定有明文，爰依上開法令規定，請求被告應賠償失業
    給付金28萬1025元（計算式：52,042元×60％＝31,225元，
    31,225元×9月＝281,025元）。綜上，被告應給付原告46萬
    7328元（62,089元＋33,160元＋91,054元＋281,025元＝467
    ,328元）。並聲明：被告應給付原告46萬7328元，及自起訴
    狀繕本送達被告之翌日起至清償日止，按年息5％計算之利
    息。
三、被告未於言詞辯論期日到場爭執，亦未提出書狀作何聲明或
    陳述。
四、本院之判斷：
    原告主張之事實，業據提出與所述相符之運費請款單影本、
    鳳信診所診斷證明書影本、高雄市立鳳山醫院暨長庚醫療財
    團法人高雄長庚紀念醫院診所診斷證明書影本、受信通聯紀
    錄表影本、存證信函影本、高雄市政府勞工局勞資爭議調解
    紀錄影本各1份等資料為證（見本院卷第35至60頁），且按
    勞工指受雇主僱用從事工作獲致工資者；雇主指僱用勞工之
    事業主、事業經營之負責人或代表事業主處理有關勞工事務
    之人；勞動契約指約定勞雇關係而具有從屬性之契約，此為
    勞動基準法第2條第1、2、6款定有明文，本件原告係受被告
    雇用擔任司機，且在從屬於被告之關係下，提供職業上之勞
    動力，並由被告指派工作、按月給付報酬，則原告於工作期
    間具有從屬性，故原告與被告已成立勞雇關係。又本件被告
    經合法通知，未於言詞辯論期日到場爭執，亦未提出任何書
    狀供本院斟酌，經本院調查前揭證據之結果，認原告上開主
    張，堪認屬實。茲就原告各項請求分述如下：
(一)按勞工適用本條例之退休金制度者，適用本條例後之工作年
    資，於勞動契約依勞動基準法第11條、第13條但書、第14條
    及第20條或職業災害勞工保護法第23條、第24條規定終止時
    ，其資遣費由雇主按其工作年資，每滿一年發給二分之一個
    月之平均工資，未滿一年者，以比例計給；最高以發給六個
    月平均工資為限，不適用勞動基準法第17條之規定。勞工退
    休金條例第12條第1項定有明文。本件係因被告違反勞動契
    約或勞工法令，致有損害原告權益之虞，而有勞動基準法第
    14條第1項第6款終止勞動契約之情形，則被告應依上開規定
    發給原告資遣費。本件原告以其離職前6個月平均薪資5萬20
    42元【計算式：（52,950元＋58,025元＋53,925元＋51,075
    元＋51,875元＋44,400元）÷6月＝52,042元（元以下四捨
    五入）】，又原告主張資遣費之計算期間僅計算至110年2月
    2日（見本院卷第15頁、第110頁），則被告應給付原告資遣
    費為6萬1945元【計算式：52,042元×新制基數（1又137/72
    0）＝61,945元】，為有依據，至逾此範圍之請求，則無依
    據。
(二)次按，勞動基準法第38條第1項第1至3款規定：「勞工在同
    一雇主或事業單位，繼續工作滿一定期間者，應依下列規定
    給予特別休假：一、6個月以上1年未滿者，3日。二、1年以
    上2年未滿者，7日。三、2年以上3年未滿者，10日。…」，
    又同法第38條第4、6項分別規定：勞工之特休假，因年度終
    結或契約終止而未休之日數，雇主應發給工資；勞工依本條
    主張權利時，雇主如認為其權利不存在，應負舉證責任，則
    於前揭勞動基準法106年1月1日施行後，如勞工於年度終結
    或契約終止時，有特休假未休完之日數，即得請求雇主發給
    特休假未休日數之工資，倘雇主認其權利不存在，即應由雇
    主負舉證責任。查原告提出110年1月運費請款單（見本院卷
    第48頁）並依其任職最後一個月薪資4萬4000元計算日薪，
    核無不合，然原告主張其計算特休未休任職期間係自107年9
    月17日起至110年2月2日止（見本院卷第15頁），未滿3年，
    則原告特休未休日數共計20日（計算式：3+7+10＝20日），
    被告未舉證證明原告請求前述期間特別休假未休工資之權利
    不存在，故原告主張於兩造勞動契約終止時，被告未給付其
    特休假補償工資2萬9333元【計算式：（44,000元÷30）×2
    0＝29,333元（元以下四捨五入）】，為有依據，至逾此範
    圍之請求，則屬無據。
(三)再按，雇主應為適用勞工退休金條例之勞工，按月提繳退休
    金，儲存於勞工保險局設立之勞工退休金個人專戶。雇主每
    月負擔之勞工退休金提繳率，不得低於勞工每月工資百分之
    六，勞工退休金條例第6條第1項、第14條第1項定有明文。
    依同條例第31條第1項規定，雇主未依該條例之規定按月提
    繳或足額提繳勞工退休金，致勞工受有損害者，勞工得向雇
    主請求損害賠償。該專戶內之本金及累積收益屬勞工所有，
    僅於未符合同條例第24條第1項所定請領退休金規定之前，
    不得領取。是雇主未依該條例之規定，按月提繳或足額提繳
    勞工退休金者，將減損勞工退休金專戶之本金及累積收益，
    勞工之財產受有損害，自得依該條例第31條第1項規定請求
    損害賠償；於勞工尚不得請領退休金之情形，亦得請求雇主
    將未提繳或未足額提繳之金額繳納至其退休金專戶，以回復
    原狀（最高法院101年度台上字第1602號裁判要旨參照）。
    本件原告每月平均薪資為5萬2042元，按提繳工資分級表計
    算，被告應依53,000元計算提繳6％退休金，則被告未按月
    為原告提繳之6％勞工退休金為3180元（計算式：53,000元
    ×6％＝3180元），被告既於原告任職期間從未提繳，且原
    告為51年3月出生之勞工，已屬得請領退休金之情形，則原
    告主張被告應賠償未提繳之退休金共計9萬1054元（計算式
    ：①53,000元×6％×28月＝89,040元。②53,000元×6％÷
    30日×l9日＝2,014元。①＋②＝91,054元），為有依據。
(四)末按就業保險失業給付之請領條件，係被保險人於非自願離
    職辦理退保當日前3年內，保險年資合計滿1年以上，具有工
    作能力及繼續工作意願，向公立就業服務機構辦理求職登記
    ，自求職登記之日起14日內仍無法推介就業或安排職業訓練
    者，就業保險法第11條第1項第1款定有明文。次按失業給付
    係自向公立就業服務機構辦理求職登記之第15日起算。就業
    保險法第20條第1項亦有明定。因失業給付之立法目的，在
    於被保險人離職後具工作能力及繼續工作意願，惟仍無法經
    由就業服務機構推介就業，亦無法安排職業訓練，為保障勞
    工職業訓練及失業一定期間之基本生活，故於符合上開要件
    時，賦與請領失業給付之權利（就業保險法第1條規定參照
    ）。查原告雖因勞動基準法第14條第1項第6款所示情事，而
    屬非自願離職，惟原告自承其罹患疾病，且迄至本院言詞辯
    論終結前，並未提出其向公立就業服務機構辦理求職登記，
    自求職登記之日起14日內仍無法推介就業或安排職業訓練等
    資料，則參照前揭規定，縱被告為原告投保勞工保險，原告
    仍非屬得請領失業給付者，是尚難認原告受有損失，故原告
    主張被告應賠償失業給付金28萬1025元，並非有據，應予駁
    回。
(五)綜上述，原告依勞動基準法第38條、勞工退休金條例第12條
    、第31條規定，請求被告給付18萬2332元（含資遣費6萬194
    5元、未休特休假薪資2萬9333元、未提繳勞工退休金9萬105
    4元），及自起訴狀繕本送達翌日即110年11月13日（見本院
    卷第75頁送達證書）起至清償日止，按年息5％計算之利息
    ，為有理由，應予准許，至逾此範圍之請求，即無理由，應
    予駁回。
五、末按法院就勞工之給付請求，為雇主敗訴之判決時，應依職
    權宣告假執行。前項情形，法院應同時宣告雇主得供擔保或
    將請求標的物提存而免為假執行，勞動事件法第44條第1項
    、第2項亦有明文。本判決第1項係屬就勞工之給付請求，為
    雇主敗訴之判決，依前揭規定，應依職權宣告假執行，並同
    時宣告被告提供相當擔保金額後，得免為假執行。
六、據上論結，原告之訴為一部有理由、一部無理由，依民事訴
    訟法第385條第1項前段、第79條，判決如主文。
中    華    民    國    111    年    1    月    12    日
                   勞動法庭法  官    黃顗雯
以上正本係照原本作成。
如對本判決上訴，須於判決送達後20日內向本院提出上訴狀。如
委任律師提起上訴者，應一併繳納上訴審裁判費。
中    華    民    國    111    年    1    月    12    日
                           書記官    江俐陵